【裁判字號】    97,訴,1598
【裁判日期】    971121
【裁判案由】    毒品危害防制條例
【裁判全文】
臺灣基隆地方法院刑事判決              97年度訴字第1598號
公  訴  人  臺灣基隆地方法院檢察署檢察官
被      告  甲○○
上列被告因毒品危害防制條例案件，經檢察官提起公訴（97年度
毒偵字第2162、2381號），被告並為有罪陳述，本院合議庭乃裁
定由受命法官獨任以簡式審判程序進行審理，並判決如下：
    主  文
甲○○施用第一級毒品，累犯，處有期徒刑柒月；又施用第二級
毒品，累犯，處有期徒刑月；又施用第二級毒品，累犯，處有
期徒刑月。應執行有期徒刑拾壹月。
    事  實
一、前案紀錄：
  (一)甲○○前因初犯施用毒品案件，經觀察、勒戒後，認有繼續
    施用毒品之傾向，經法院裁定強制戒治（俟90年10月25日始
    因停止戒治並付保護管束而經釋放出所；91年4 月1 日管束
    期滿未經撤銷而完成其毒癮戒斷療程），並由臺灣臺北地方
    法院檢察署檢察官於91年4 月29日，以91年度戒毒偵字第85
    號為不起訴處分確定。
  (二)其後，又分別因(甲)於前揭(一)所述之強制戒治執行完畢以後之
    五年以內，再犯施用毒品案件（二犯施用毒品案件），經法
    院裁定強制戒治（惟因毒品危害防制條例修正施行而於93年
    1 月9 日經釋放出所，致未完成其本次毒癮戒斷療程），並
    由臺灣基隆地方法院檢察署檢察官聲請以簡易判決處刑，經
    本院於92年6 月6 日，以92年度基簡字第521 號判決有期徒
    刑五月確定；(乙)三犯施用毒品案件（施用毒品時間：92年9
    月19日），由臺灣基隆地方法院檢察署檢察官提起公訴，經
    本院於93年2 月13日，以93年度易字第9 號判決有期徒刑七
    月確定；(丙)犯轉讓第二級毒品、持有第一級毒品等案件，經
    本院於93年4 月14日，以93年度訴字第13號判決有期徒刑一
    年、十月，應執行有期徒刑一年六月確定；(丁)犯偽造貨幣案
    件，經臺灣高等法院於92年1 月14日，以91年度上訴字第19
    15號判決有期徒刑二年確定；(戊)四犯施用毒品案件（施用毒
    品時間：95年5 月11日）暨另犯持有毒品案件，由臺灣基隆
    地方法院檢察署檢察官提起公訴，經本院於95年12月13日，
    以95年度易字第381 號判決有期徒刑八月、五月，應執行有
    期徒刑一年確定。所犯(甲)(乙)(丙)(丁)(戊)五案，則或經合併定刑，
    或經合併計算執行期間，並經先、後發監而依序執行；乃甲
    ○○所犯之(乙)(丙)(丁)(戊)四案僅受有期徒刑之一部執行，中華民
    國九十六年罪犯減刑條例旋於96年7 月16日公布施行，所犯
    (乙)(丙)(丁)(戊)四案遂經依法減刑、定刑（本院96年度聲減字第12
    43號裁定），再由檢察官指揮執行而於96年9 月7 日赦免餘
    刑經釋放出獄（構成累犯）。
二、本案事實：
    甲○○猶不思戒除毒癮，復基於施用第一級毒品海洛因、第
    二級毒品安非他命類（安非他命暨甲基安非他命）之個別犯
    意，分別於下列時、地，藉由下述方式，先、後施用第一級
    毒品海洛因、第二級毒品安非他命類，乃為警依法查獲各如
    下述：
  (一)於97年7 月30日晚間10時，在基隆市○○區○○街73巷64弄
    25號住處，將海洛因捲置香煙內點火燒烤使生霧化白煙再以
    口鼻吸食，藉以施用第一級毒品海洛因1 次。其後，復於97
    年8 月1 日晚間9 時，在上址住處，將安非他命類（安非他
    命暨甲基安非他命）置於鋁箔紙上燒烤使生霧化白煙再以口
    鼻吸食，藉以施用第二級毒品安非他命類1 次。乃為警於97
    年8 月1 日晚間10時45分，在其上址住處搜索查獲，經採其
    尿液送驗，結果呈嗎啡（海洛因代謝後尿液檢出成份）、安
    非他命暨甲基安非他命陽性反應。
  (二)於97年8 月3 日晚間10時20分，在基隆市○○區○○路某處
    之公共廁所內，將安非他命類（安非他命暨甲基安非他命）
    置於鋁箔紙上燒烤使生霧化白煙再以口鼻吸食，藉以施用第
    二級毒品安非他命類1 次。乃為警於97年8 月6 日中午12時
    50分，在其住處即基隆市○○區○○街73巷64弄25號因案緝
    獲，嗣經採其尿液送驗，結果則呈安非他命暨甲基安非他命
    陽性反應。
三、案經基隆市警察局第三分局移送臺灣基隆地方法院檢察署檢
    察官偵查起訴。
    理  由
壹、程序事項
    本案被告甲○○所犯者非為死刑、無期徒刑、最輕本刑為三
    年以上有期徒刑之罪或高等法院管轄之第一審案件，其於準
    備程序進行中，先就被訴事實為有罪之陳述，經告知其簡式
    審判程序之旨，並聽取公訴人、被告之意見後，本院業已依
    刑事訴訟法第二百七十三條之一第一項規定，裁定由受命法
    官獨任以簡式審判程序進行本案之審理。
貳、實體事項
一、前揭事實業據被告甲○○於本院審理時坦承在卷，且被告如
    本判決事實欄二(一)之所載、為警查獲而採集之尿液檢體，經
    送請臺灣尖端先進生技醫藥股份有限公司以氣相層析質譜儀
    法為確認檢驗之結果，固併呈嗎啡（海洛因代謝後尿液檢出
    成份）、安非他命暨甲基安非他命陽性反應。惟被告如本判
    決事實欄二(二)之所載、為警查獲而採集之尿液檢體，經送請
    臺灣尖端先進生技醫藥股份有限公司以氣相層析質譜儀法為
    確認檢驗之結果，則僅呈安非他命暨甲基安非他命陽性反應
    。此亦有臺灣尖端先進生技醫藥股份有限公司97年8 月13日
    、97年8 月19日濫用藥物檢驗報告各1 紙，暨足與上開檢驗
    報告相對應之尿液檢體對照表各1 件在卷可憑；參之以酵素
    免疫分析或薄層定性分析等方式為初步篩檢者，檢驗結果雖
    有相當程度偽陽性之可能，然以氣（液）相層析、質譜分析
    之儀器為交叉確認者，檢驗結果出現偽陽性之機率則極低，
    因而具有公信力，核足為對涉嫌人不利之認定；尤以「毒品
    施用後於尿液、血液中可檢出之最大時限，與施用劑量、施
    用頻率、施用方式、施用者飲水量之多寡、個人體質、代謝
    情況、檢體收集時間點及所用檢測方法之靈敏度等因素有關
    ，因個案而異。依據Clarke's Isolation Identification
    of Drugs第二版記載，血液中藥物之半衰期（濃度減半所需
    時間）分別為古柯鹼0.7-1.5 小時、海洛因3 分鐘（其代謝
    物為嗎啡2-3 小時）、嗎啡2-3 小時、大麻20-36 小時、安
    非他命12小時（當尿液偏酸性時，為4-8 小時）、甲基安非
    他命9 小時、Ketamine 2-4小時，而MDMA約8.49小時。一般
    於尿液中可檢出之最大時限，古柯鹼為施用後1-4 天、海洛
    因2-4 天、嗎啡2-4 天、大麻1-10天、安非他命1-4 天、甲
    基安非他命1-5 天、MDMA1-4 天、MDA 1-4 天、Ketamine2-
    4 天。」此復曾經行政院衛生署藥物食品檢驗局以92年7 月
    23日管檢字第0920005609號函釋在案。勾稽以觀，足見被告
    於本院審理時之任意性自白，與事實相符，堪可採信。再者
    ，被告查有如本判決事實欄一所載施用毒品之前案紀錄。觀
    諸卷附臺灣高等法院被告前案紀錄表、不起訴處分書、刑事
    判決之內容即明。從而，本案事證明確，被告於初犯施用毒
    品案件之五年以內，再犯施用毒品之犯行，堪可認定，應依
    法論科。
二、論罪科刑：
  (一)查海洛因、安非他命類分別係毒品危害防制條例所列管之第
    一級、第二級毒品，此為該條例第二條第二項第一款、第二
    款所明定。按犯毒品危害防制條例第十條之罪（施用毒品罪
    ）者，檢察官應聲請法院裁定，令被告入勒戒處所觀察、勒
    戒，經勒戒處所陳報，認受觀察、勒戒人無繼續施用毒品傾
    向者，應即釋放，並為不起訴之處分；認有繼續施用毒品傾
    向者，即應聲請法院裁定令入戒治處所強制戒治，俟強制戒
    治期滿釋放，再為不起訴之處分。惟依上揭規定觀察勒戒或
    強制戒治執行完畢釋放後，五年內再犯毒品危害防制條例第
    十條之罪（施用毒品罪）者，檢察官即應依法追訴，毒品危
    害防制條例第二十條第一項、第二項、第二十三條第二項分
    別定有明文。
  (二)核被告於初犯施用毒品案件以後之五年以內，再犯施用第一
    級毒品海洛因、第二級毒品安非他命類之行為，係犯毒品危
    害防制條例第十條第一項之施用第一級毒品罪及同條第二項
    之施用第二級毒品罪。被告施用毒品先、後持有第一級毒品
    海洛因、第二級毒品安非他命類之低度行為，各應分別為施
    用第一級、第二級毒品之高度行為所吸收，均不另論罪。
  (三)查起訴書雖誤繕被告施用毒品之時間、地點，然此業據蒞庭
    檢察官於未變動其社會基本事實同一性之前提下，當庭更正
    如本判決事實欄之所載，此有本院審判筆錄在卷可稽；核此
    更正範圍，亦無礙於原起訴所特定之事實。本於檢察一體之
    原則，本院當以蒞庭檢察官所到庭更正者，為起訴所指之犯
    罪時、地。
  (四)被告查有如本判決事實欄一(二)所載之犯罪科刑及刑之執行情
    形，此有臺灣高等法院被告前案紀錄表在卷可稽，乃於前案
    有期徒刑執行完畢或受一部之執行而赦免後，五年以內，故
    意再犯本起最重本刑有期徒刑以上之罪，為累犯，應依刑法
    第四十七條第一項規定，就其所犯各罪分別加重其刑。
  (五)被告所犯上開三罪，犯意各別，行為互殊，應予分論併罰。
  (六)本院審酌被告犯罪之動機、吸食頻率、曾有施用毒品之前科
    仍不知戒除，惟慮及其犯後坦承犯行、所犯乃戕害自己身心
    健康，尚未危及他人等一切情狀，分別量處如主文所示之刑
    ，併定其應執行之刑。
據上論斷，應依刑事訴訟法第二百七十三條之一第一項、第二百
九十九條第一項前段，毒品危害防制條例第二十三條第二項、第
十條第一項、第二項，刑法第十一條前段、第四十七條第一項、
第五十一條第五款，判決如主文。
本案經檢察官乙○○到庭執行職務。
中    華    民    國    97    年    11    月    21    日
                  刑事第四庭法  官  王慧惠
以上正本證明與原本無異。
如不服本判決應於收受本判決後10日內向本院提出上訴書狀，其
未敘述上訴理由者，並得於提起上訴後10日內向本院補提理由書
狀（均須按他造當事人之人數附繕本）「切勿逕送上級法院」。
中    華    民    國    97    年    11    月    21    日
                            書記官  王一芳
附錄論罪法條：
毒品危害防制條例第10條第1 項、第2 項
施用第一級毒品者，處6 月以上5 年以下有期徒刑。
施用第二級毒品者，處3 年以下有期徒刑。


司法院資訊處製作；財團法人民間司法改革基金會備份。
